【裁判字號】    97,簡上,389
【裁判日期】    970821
【裁判案由】    詐欺
【裁判全文】
臺灣高雄地方法院刑事判決             97年度簡上字第389號
上  訴  人
即  被  告  丙○○
上列上訴人因詐欺案件，不服本院簡易庭民國97年3 月14日97年
度審簡字第666 號第一審簡易判決（聲請簡易判決處刑案號：臺
灣高雄地方法院檢察署97年度偵緝字第247 號），提起上訴，本
院管轄之第二審合議庭判決如下：
    主  文
上訴駁回。
    事  實
一、丙○○明知提供身分資料及行動電話門號晶片卡予他人，有
    可能為非法集團所利用，導致財產犯罪，仍基於幫助詐欺之
    犯意，於95年3 月16日晚間8 時許，在址設高雄市新興區○
    ○○路137 號之「豐豪通訊行」，以其身分資料申請行動電
    話門號0000000000號晶片卡後，交付林幸容（所涉詐欺罪嫌
    ，業經臺灣高雄地方法院檢察署檢察官以95年度偵字第1744
    2 號及第24925 號提起公訴）所屬之詐欺集團；該集團某成
    年成員於同年5 月9 日中午12時32分前某時許，在某報分類
    廣告欄刊登代辦貸款之廣告，引誘甲○○之女兒周語涵（已
    歿）閱覽後，依廣告上所留之0000000000號門號聯絡該成員
    ，該成員再對周語涵佯稱可代辦貸款，並要求周語涵先給付
    手續費，周語涵不疑有他，遂於同年5 月9 日中午12時32分
    許及其後某時許，先後匯款新臺幣（下同）7 萬2000元及4
    萬8000元至指定之帳戶內。嗣因周語涵查悉有異，經報警而
    循線查悉上情。
二、案經高雄市政府警察局三民第二分局移請臺灣高雄地方法院
    檢察署檢察官偵查起訴。
    理  由
壹、證據能力部分：
    按被告以外之人於審判外之言詞或書面陳述，除法律有規定
    者外，不得作為證據，刑事訴訟法第159 條第1 項定有明文
    ，此即學理上所稱之「傳聞證據排除法則」，而依上開法律
    規定，傳聞證據原則上固無證據能力，但如法律別有規定者
    ，即例外認有證據能力。又按被告以外之人於審判外之陳述
    ，雖不符同法第159 條之1 至之4 之規定，而經當事人於審
    判程式同意作為證據，法院審酌該言詞陳述或書面陳述作成
    時之情況，認為適當者，亦得為證據，同法第159 條之5 第
    1 項定有明文。查本判決下列所引用之證據，均經被告、檢
    察官於本院審理中同意作為證據（見本院卷第21頁），本院
    審酌該等傳聞證據作成時之狀況，並無不宜作為證據之情形
    ，依前開說明，亦得作為證據。
貳、實體部分：
一、訊據被告丙○○固坦承有申辦上開門號晶片卡一事，惟矢口
    否認有何幫助詐欺之犯行，辯稱：當初是因為欠朋友「乙○
    ○」一個人情，所以「乙○○」說門號被朋友借走，要其辦
    一個門號借伊用，所以其才辦門號借「乙○○」使用，並沒
    有幫助詐欺故意云云。經查：
（一）0000000000號門號為被告所申辦，該詐欺集團成員以被告
      所申辦之上開門號與被害人周語涵聯絡，並以上開方法詐
      騙周語涵，致周語涵陷於錯誤，匯款12萬元之事實，業據
      證人即周語涵之父甲○○於警詢證述甚詳，並有南屏電信
      門號申請書，被害人之匯款執據各1 紙在卷可稽，並為被
      告所不爭執，上開事實，堪可認定。
（二）衡諸一般人申辦門號極為容易而便利，又無特殊之限制，
      故除非充作犯罪使用，並藉此躲避警方追緝，一般並無向
      他人借用名義辦理門號之必要，是被告自能預見將其申辦
      之門號提供給他人，有可能遭他人利用為與財產有關之犯
      罪工具，竟仍提供給他人使用，足認被告確有幫助他人實
      施詐欺犯罪之不確定故意甚明。被告雖辯稱：「乙○○」
      要求其申請門號借予伊，其不知「乙○○」拿門號作何使
      用云云，惟經本院查詢戶役政結果，並無「乙○○」其人
      ，另依被告所提供地址傳喚、拘提「乙○○」，亦傳喚未
      到，拘提無著，有戶役政連結作業系統、拘提報告書各1
      紙附卷可稽，故是否確有「乙○○」其人之存在，已有可
      疑。參酌被告於本院供稱：「我欠他（乙○○）人情，之
      前我需要借修理機車的工具，他幫我修理機車。我們認識
      很久，但沒有常常聯絡，交情普通，不知道他平常做什麼
      ，他之前說他在做消防管... 他說他的門號被朋友借去，
      叫我辦一個新的門號暫時借他用，等他朋友把他的門號還
      給他，就還我。」等語，足認被告與「乙○○」交情普通
      ，甚少聯絡，甚至連「乙○○」目前從事職業亦不清楚，
      然國內社會上層出不窮之詐騙集團或不法份子為掩飾其不
      法行徑，避免執法人員之追究及處罰，經常利用他人之資
      料掩人耳目，此為周知之事實，而被告並非無社會經驗之
      人，面對不熟絡之「乙○○」之要求代辦手機門號，竟未
      生懷疑，即偕同「乙○○」前往通訊行辦理門號，並將記
      錄有個人資料之門號晶片借伊使用，其所為實悖於常情。
      又「乙○○」僅因門號借予他人，又無自己不能申辦門號
      之理由，為何有向被告借用姓名辦理門號之必要，被告雖
      以：「（他可以自己申請門號，為何要請你申請？）他說
      他全部都有辦過，所以無法申請，至於有那麼多門號為何
      要找我，我沒有多問他。」等語置辯，惟「乙○○」既曾
      申請多支門號，又何有向被告借用門號之必要，其之辯解
      前後矛盾，顯係卸責之詞，無足採信。
（三）綜上所述，本件事證明確，被告幫助詐欺之犯行洵堪認定
      。
二、論罪科刑部分：
（一）按刑法第339 條第1 項之詐欺取財罪，係以施用詐術使人
      陷於錯誤而交付財物為犯罪構成要件，上開詐騙集團利用
      被告提供之行動電話門號，作為指示被害人匯款進入而據
      以提領詐騙款項遂行詐欺犯行之工具，被告提供行動電話
      門號要非詐欺取財罪之構成要件行為，且被告僅將門號交
      與他人後即未再過問，亦無為自己犯罪之意思，其行為僅
      係對於該犯罪之實行有所助益之協助行為，故核被告所為
      ，係犯刑法第30條第1 項、第339 條第1 項幫助詐欺取財
      罪。
（二）原審認被告罪證明確，因而適用刑法第339 條第1 項、第
      30條第2 項，並審酌被告明知詐騙行為猖獗，仍提供所有
      行動電話門號予不法份子使用，除使被害人周語涵受有12
      萬元損害，並造成國家查緝犯罪之困難，嚴重破壞社會治
      安，所為實不足取等一切情狀，判處被告拘役50日，又佐
      以被告前揭犯罪時間係在96年4 月24日以前，合於中華民
      國96年罪犯減刑條例所定減刑條件，遂依該條例第2 條第
      1 項第3 款、第7 條規定，減為拘役25日，並依修正前刑
      法第41條第1 項前段，諭知如易科罰金、以銀元300 元即
      新台幣900 元折算1 日之折算標準，其認事用法均無違誤
      ，量刑亦屬妥適。被告上訴意旨以其並無幫助詐欺之犯意
      ，並非可採，已如前述，其指摘原判決不當，請求撤銷改
      判，為無理由，應予駁回。
據上論斷，依刑事訴訟法第455 條之1 第1 項、第3 項、第368
條，判決如主文。
本案經檢察官郭騰月到庭執行職務。
中    華    民    國    97    年    8    月    21    日
                  刑事第一庭   審判長法  官 陳明富
                                     法  官 王淑惠
                                     法  官 張琬如
以上正本證明與原本無異。
不得上訴。
中    華    民    國    97    年    8     月    21    日
                                     書記官 劉甄庭
附錄法條：
中華民國刑法第339條第1項
（普通詐欺罪）
意圖為自己或第三人不法之所有，以詐術使人將本人或第三人之
物交付者，處 5 年以下有期徒刑、拘役或科或併科 1 千元以下
罰金。


司法院資訊處製作；財團法人民間司法改革基金會備份。
